臺灣臺中地方法院刑事判決　　　　　　 100年度易字第3439號
公　訴　人　臺灣臺中地方法院檢察署檢察官
被　　　告　王安民
選任辯護人　劉佳田律師
上列被告因詐欺案件，經檢察官提起公訴（100年度偵字第17115
號），被告於準備程序中就被訴事實為有罪之陳述，經法院告以
簡式審判之旨，並聽取當事人之意見後，本院合議庭裁定由受命
法官獨任改行簡式審判程序審理，判決如下：
    主    文
王安民幫助犯詐欺取財罪，累犯，處有期徒刑月，如易科罰金
，以新臺幣壹仟元折算壹日。
    犯罪事實及理由
一、犯罪事實：王安民前因業務侵占案件，經臺灣高等法院臺中
    分院以97年度上易字第1408號各判處有期徒刑7月（共9次）
    ，應執行有期徒刑10月確定，於民國98年9月8日縮刑期滿執
    行完畢。詎王安民仍不知悛悔警惕，明知金融帳戶之金融卡
    及其密碼係供自己使用之重要理財工具，關係個人財產、信
    用之表徵，且可預見金融帳戶之金融卡及其密碼如交予他人
    使用，極易被利用為與財產有關之犯罪工具，竟仍基於縱其
    金融帳戶被利用作為詐欺取財，並不違背其本意之幫助犯意
    ，於100年5月10日上午11時許，在臺中市○○路與華美街口
    ，將其所申辦之合作金庫商業銀行（下稱合作金庫）軍功分
    行）帳號 0000000000000號帳戶之金融卡及密碼，以新臺幣
    （下同）7000元之代價販售予真實姓名年籍不詳，自稱「阿
    清」之成年男子。嗣該男子取得上開金融卡、密碼後，即與
    其所屬詐欺集團成員共同基於意圖為自己不法所有之犯意聯
    絡，於 100年6月7日中午12時46分許，撥打電話予張鴻益，
    佯稱張鴻益涉及刑事案件，須監管帳戶金錢，致張鴻益陷於
    錯誤，而於同日15時12分許，在合作金庫南投分行，以無摺
    存款方式存入 7萬元至王安民前開合作金庫軍功分行帳戶內
    。嗣張鴻益察覺有異，報警處理，始查悉上情。
二、本案證據：
  (一)被告王安民於本院準備程序及審理中之自白。
  (二)證人即被害人張鴻益於警詢之證述。
  (三)合作金庫軍功分行100年6月24日合金軍功字第1000002250號
    函附被告帳號 0000000000000號開戶資料及資金往來明細資
    料4紙、張鴻益合作金庫無摺存款憑條1紙。
  (四)偽造之法務部執行凍結管制命令、個人資料外洩授權止付聲
    明書各1紙、易付發話通聯紀錄報表10紙。
  (五)臺灣高等法院被告前案紀錄表。
  (六)又一般人向金融機構開設帳戶，並無任何法令限制，若係用
    於存提款之正當用途，自可光明正大自行申請使用，而帳戶
    之用途係用來存提款項，一旦有人收集他人帳戶做不明使用
    ，依一般常識認知，極易判斷乃係該隱身幕後之使用人基於
    使用別人之帳戶，存提款情形可不易遭人循線追查之考慮而
    為，自可產生與不法犯罪目的相關之合理懷疑，且依一般稍
    具知識之人，對於日常生活常見之不法之徒，利用他人帳戶
    以掩人耳目進行之不法行為中，最常見者不外乎詐騙他人錢
    財，而以帳戶作為犯罪工具，是金融卡及密碼等乃係個人重
    要物件，一般人自不會任意交由他人保管，被告既可預見金
    融卡及密碼等有關個人財產、身分之物品，淪落他人手中，
    極可能被利用為與詐騙有關之犯罪工具，雖無使用其帳戶者
    必然持以詐騙他人之確信，仍願交付來路不明之人使用，顯
    然對於收受者縱以該帳戶作為不法詐騙使用，予以容認，足
    見被告有幫助詐欺集團利用其銀行帳戶詐欺取財之不確定故
    意及行為至明，是堪信被告自白與事實相符。綜上所述，本
    案事證明確，被告幫助詐欺取財犯行，洵堪認定，應予依法
    論科。
三、論罪科刑：
  (一)被告王安民將上開帳戶交付予他人供財產犯罪使用，並無證
    據證明其有何參與財產犯罪之行為，或有與本案不詳詐欺集
    團所屬成員有何犯意聯絡，是被告基於幫助詐欺取財之意思
    ，參與構成要件以外之行為，為幫助犯。核其所為，係犯刑
    法第30條第1項前段、第339條第1 項之幫助詐欺取財罪。至
    於本案不詳詐欺集團所屬成員雖另傳真不實之「法務部執行
    凍結管制命令」、「個人資料外洩授權止付聲明書」予被害
    人張鴻益，並有上開管制命令、聲明書影本附卷可稽，惟被
    告僅係提供帳戶供人使用，縱使確有預見本案不詳詐欺集團
    所屬成員將以上開帳戶資料，供作受騙民眾匯入款項之用，
    然其對於前開詐欺集團如何詐騙之具體計畫與完整細節，難
    認已有參與或可得而知。是以被告就前揭詐欺犯罪正犯可能
    另涉行使偽造公文書等罪，既無證據足認亦有預見，自屬受
    幫助之正犯自己剩餘責任之問題（即應由該名正犯自行負責
    ，不在被告從屬之範圍內），被告僅能依其所知或預見，成
    立詐欺取財罪之幫助犯，附此敘明。
  (二)被告幫助他人實行犯罪行為，係幫助犯，爰依刑法第30條第
    2項規定，減輕其刑。
  (三)被告前因業務侵占案件，經臺灣高等法院臺中分院以97年度
    上易字第1408號各判處有期徒刑7月（9次），應執行有期徒
    刑10月確定，於98年9月8日縮刑期滿執行完畢，有臺灣高等
    法院被告前案紀錄表附卷可憑。茲被告於有期徒刑執行完畢
    後 5年內，再故意犯本件有期徒刑以上之罪，為累犯，應依
    刑法第47條第1項規定加重其刑。
  (四)審酌被告前有證券交易法、詐欺及業務侵占等前案紀錄，有
    臺灣高等法院被告前案紀錄表可稽，素行尚非良好，其中詐
    欺前案，亦係因於93年間連續 3次販賣銀行帳戶（存摺及提
    款卡）而經判處有期徒刑 4月，其不顧交付個人金融帳戶予
    他人可能淪為詐欺集團或個人犯罪之工具，便於財產犯罪者
    實施詐欺取財，同時使詐欺取財之正犯得以隱匿，難於追查
    ，助長詐財犯罪之氣焰，要不可取，然犯後終能坦承犯行，
    且被害人受有財產損害係 7萬元，尚非鉅額，及其高職畢業
    業司機之智識程度等一切情狀，量處如主文所示之刑，並諭
    知易科罰金之折算標準，以示懲儆。
據上論斷，應依刑事訴訟法第273條之1第1項、第299條第1 項前
段、第310條之2、第454條第1項，刑法第339條第1項、第30條、
第47條第 1項、第41條第1項前段，刑法施行法第1條之1第1項、
第2項前段，判決如主文。
中    華    民    國   100    年    12    月    21    日
                  刑事第四庭    法  官  黃綵君
以上正本證明與原本無異。
如不服本判決，應於收受送達後10日內向本院提出上訴書狀（應
敘述具體理由並附繕本）。
上訴書如未敘述理由，應於上訴期間屆滿後20日內補提理由書於
本院。
                                書記官  吳慕先
中    華    民    國   100    年    12    月    21    日
附錄論罪科刑法條：
中華民國刑法第339條
意圖為自己或第三人不法之所有，以詐術使人將本人或第三人之
物交付者，處5年以下有期徒刑、拘役或科或併科1千元以下罰金
。
以前項方法得財產上不法之利益或使第三人得之者，亦同。
前二項之未遂犯罰之。